臺灣士林地方法院民事裁定　九十三年度訴字第七五八號
　　原　　　告　東億石綿工業股份有限公司
　　法定代理人　許秀欽
　　被　　　告　甲○○
　　　　　　　　乙○○
    主    文
原告之訴駁回。
訴訟費用由許秀欽負擔。
    理    由
一、按原告或被告無訴訟能力，未由法定代理人合法代理、起訴不備其他要件者，經
    命補正而未補正者，法院應以裁定駁回之，民事訴訟法第二百四十九條第一項第
    四款、第六款定有明文。次按原告或被告無訴訟能力者，應由法定代理人合法代
    理，此為訴訟成立要件，其有無欠缺，法院不待當事人之主張，應依職權調查之
    。又公司與董事間之訴訟，除法律另有規定外，由監察人代表公司，股東會亦得
    另選代表公司為訴訟之人。所謂公司與董事間之訴訟，當指同法第二百十二條所
    定股東會決議對於董事提起訴訟而言，蓋股東會為公司最高權利機關，唯其有權
    決定公司是否對董事提起訴訟，同法第二百十三條所稱除法律另有規定外，則指
    如同法第二百十四條所定不經股東會決議之例外情形。又公司法第二百十三條所
    謂公司與董事間訴訟，無論由何人提起，均有其適用，且亦不限於其訴之原因事
    實係基於董事資格而發生，即其事由基於個人資格所生之場合亦包括在內。蓋股
    份有限公司之董事，係以合議方式決定公司業務之執行，如董事與公司間之訴訟
    ，仍以董事為公司之代表起訴或應訴，則難免利害衝突，故有應改由監察人或股
    東會另行選定之人代表公司之必要，此就同法第二百二十三條及第五十九條參互
    以觀，極為明瞭（最高法院六十九年度台上字第八四六號、六十九年度第一九九
    五號判決意旨參照）。
二、查本件被告甲○○、乙○○為原告東億石綿工業股份有限公司董事，為兩造所不
    爭，復有原告所提公司變更登記事項卡在卷可稽，是依前揭說明，本件訴訟性質
    上應屬公司與董事間之訴訟，應由原告監察人代表公司提起訴訟，且此項訴訟，
    依公司法第二百十二條之規定，須經股東會決議後三十日內提起」之，或依公司
    法第二百十四條第一項規定，經持有已發行股份總數百分之三以上之股東，以書
    面請求監察人為公司對董事提起訴訟後始得為之。本件依原告所提訴狀意旨可知
    ，原告法定代理人許秀欽於九十三年三月三日臨時董事會當選董事長後，旋因訴
    請被告交付印鑑章、公司執照等物未果而代表原告提起本件訴訟，並非由公司監
    察人許美珠代表公司提起，其法定代理權已有欠缺；且此項訴訟之提起，原告並
    未提出曾經股東會決議，或持有已發行股份總數百分之三以上之股東，以「書面
    」請求監察人為之證明，其起訴即有未由法定代理人合法代理、起訴不備其他要
    件之情事。本院於九十三年十二月十三日裁定命原告於五日內補正上揭欠缺，前
    開裁定已於同年月二十三日送達原告，有送達回證在卷可憑。雖原告於同年月二
    十七日提出「民事補充說明書狀」主張被告固具公司董事資格，然本件係為公司
    權益向同時具備公司經理人地位之被告提起返還之訴，並非公司對董事之訴訟云
    云，惟依前揭說明，原告上開論點尚非可採，是原告提起本件訴訟未由法定代理
    人合法代理、不備公司法第二百十三條、第二百十四條規定之要件，經命補正而
    未補正，揆諸首揭規定，其訴自不合法，應予駁回。
三、依民事訴訟法第九十五條、第八十九條第二項，裁定如主文。
中　　　華　　　民　　　國　　九十三　　年　 　十二　 　月　  二十九　　日
                                        臺灣士林地方法院民事第二庭
                                            法      官  王本源
右為正本係照原本作成。
如對本裁定抗告須於裁定送達後十日內向本院提出抗告狀，並繳納抗告費新台幣壹仟
元。
中　　　華　　　民　　　國　　九十三　　年　　 十二 　　月　　 三十 　　日
                                            法院書記官  戴顯澄
